【裁判字號】    98,上訴,1038
【裁判日期】    980512
【裁判案由】    偽造文書等
【裁判全文】
臺灣高等法院臺中分院刑事判決        98年度上訴字第1038號
上  訴  人
即  被  告  甲○○
選任辯護人  詹仕沂律師
            林堡欽律師
上列上訴人因偽造文書等案件，不服臺灣臺中地方法院98年度訴
字第370號中華民國98年3月31日第一審判決（起訴案號：臺灣臺
中地方法院檢察署97年度偵字第752、214792號），提起上訴，
本院判決如下：
    主  文
上訴駁回。
    理  由
一、按依刑事訴訟法第350條、第361條、第362條、第367條規定
    ，不服地方法院之第一審判決而上訴者，須提出上訴書狀，
    並應敘述具體理由，為上訴必備之程式；其所提出之書狀未
    敘述上訴理由，或僅曾以言詞陳述上訴理由者，均應於上訴
    期間屆滿後20日內補提理由書於第一審法院。第一審法院經
    形式審查，認逾期未補提上訴理由者，應定期間先命補正；
    逾期未補正者，為上訴不合法律上之程式，應以裁定駁回。
    倘已提出上訴理由，但所提非屬具體理由者，則由第二審法
    院以上訴不合法律上之程式，判決駁回。而所謂具體理由，
    必係依據卷內既有訴訟資料或提出新事證，指摘或表明第一
    審判決有何採證認事、用法或量刑等足以影響判決本旨之不
    當或違法，而構成應予撤銷之具體事由，始克當之（例如：
    依憑證據法則具體指出所採證據何以不具證據能力，或依憑
    卷證資料，明確指出所為證據證明力之判斷如何違背經驗、
    論理法則）；倘僅泛言原判決認定事實錯誤、違背法令、量
    刑失之過重或輕縱，而未依上揭意旨指出具體事由，或形式
    上雖已指出具體事由，然該事由縱使屬實，亦不足以認為原
    判決有何不當或違法者（例如：對不具有調查必要性之證據
    ，法院未依聲請調查亦未說明理由，或援用證據不當，但除
    去該證據仍應為同一事實之認定），皆難謂係具體理由，俾
    與第二審上訴制度旨在請求第二審法院撤銷、變更第一審不
    當或違法之判決，以實現個案救濟之立法目的相契合，並節
    制濫行上訴（最高法院97年度臺上字第892號刑事判決意旨
    參照）。
二、本件上訴人即被告甲○○（下稱被告）提出由其選任辯護人
    詹仕沂律師所撰之上訴理由狀所載理由略謂：(一)就原審判決
    犯罪事實欄一之偽造文書部分，被告業已承認犯罪，被告行
    為之動機，並非為掩飾其真實身分，誤導警方辦案，而係因
    被告及其友人張志賢遭警方查獲當時，警方自張志賢車上查
    獲之海洛因及安非他命等毒品，竟僅憑被告具毒品勒戒前科
    ，遽認前開毒品為被告所有，進而脅迫被告認罪，致令被告
    心有不甘，氣憤難平，而於一時失慮之下，導致罹犯該等愚
    行，足認被告所為，尚有值得憐恕憐憫之處。被告犯後即深
    感懊悔，坦承不諱，且傾全力配合偵辦，犯後態度十分良好
    ，被告已知警惕，請酌情從輕量處。(二)原審判決犯罪事實欄
    二之妨害自由罪部分，被告與告訴人相識相戀，進而同居至
    少五、六年以上，嗣因告訴人侵占被告所經營之「金百工具
    股份有限公司」業務上款項，而與被告產生財務糾紛，導致
    兩人分手，告訴人之父母亦極力反對。然嗣後雙方仍私下往
    返，告訴人於96年9月間，曾往被告住處，與被告同居四日
    ，並對被告之母表示對被告感到萬分歉疚，以後會好好對待
    及照顧被告。詎料告訴人返回屏東之後，竟因憂其父母責備
    ，而向其父母謊稱其與被告同居期間，係遭被告押走並限制
    行動自由，惟其迄未就此對被告提出妨害自由之告訴。由上
    可知告訴人係蓄意捏造謊言藉以逃避其雙親之責難。被告於
    97年2月22日前往屏東市找告訴人之目的，一來為解雙方久
    未見面之相思之苦；二來係因被告當時所涉毒品等案件，遭
    警方通緝當中，擬於同月23日到案服刑，惟因其遭公司股東
    質疑其侵占公司款項一節，亟需告訴人代為出面向公司股東
    說明。復因當時並無可供駕駛之交通工具，又因時間緊迫，
    始會邀請綽號「阿忠」「阿明」之人友人一同驅車南下尋找
    告訴人。被告發現告訴人當時，係於光天化日熙來攘往之通
    衢大道，苟若告訴人當時係遭三名大漢托抬進自小客車內，
    則難不為路人發現而報案。且查，告訴人當時係自願與被告
    一同上車離去，並非遭被告脅迫，告訴人徒因畏懼遭其雙親
    譴責，且為逃避告訴人追究伊侵占公司款項之責，即以此不
    正手法誣陷被告。當日其二人搭乘由「趙金福」所駕駛之計
    程車前往台中縣大雅鄉之「城市水棧汽車旅館」之途中尚有
    說有笑，告訴人與被告進入汽車旅館房間後，被告旋即致電
    予台中縣警察局刑警大隊偵四隊之偵查佐鎖靖客，表明其現
    因案遭通緝中，將於次日（及97年2月23日）下午主動前往
    投案等語，足證被告已有所頓悟，而不願再重蹈覆轍。被告
    絕無將告訴人拘禁於汽車旅館房間內，並限制其行動自由，
    依告訴人當時身體並未受任何拘束之情形，應可趁被告熟睡
    時自行逃脫，亦未向工作人員呼救，仍繼續與在房內同床共
    枕，且於警方衝進旅館房內時，仍與被告一同呼呼大睡，未
    露一絲恐懼之情，可見被告確實無如告訴人所指訴之妨害自
    由等犯行。案發當日因雙方身上所剩之現金無幾，恐不足支
    付旅館休息費用，告訴人即主動撥電話向簡正銘借款，並非
    遭被告脅迫為之，簡正銘將款匯入告訴人帳戶後，告訴人隨
    即與被告前往提領，並將金融卡主動交予被告請被告幫忙提
    領，被告代告訴人提領款項後，即將大部分現金交予告訴人
    云云。惟查：
  (一)被告因不服地方法院之第一審判決而於98年4月27日、98年4
    月30日向原審法院先後由選任辯護人詹仕沂律師具狀提出上
    訴理由書狀敘明上訴理由，依刑事訴訟法第361條第2項條文
    、立法修正理由及上開最高法院判決意旨，被告倘已提出上
    訴理由，但所提非屬具體理由者，由第二審法院以上訴不合
    法律上之程式，以判決駁回之。至於上訴理由是否具體，係
    屬第二審法院審查範圍，則不在命補正之列（參見法院辦理
    刑事訴訟案件應行注意事項第162點），合先敘明。
  (二)原審判決就認定被告犯罪所憑之證據，已經詳細調查審酌，
    經核無違證據及論理法則。就量刑方面，亦已審酌被告犯罪
    之一切情狀而從輕量刑，尚屬妥適，且已寬宥被告，並無過
    重之情形。被告提起上訴，固具備形式上之理由，但未依據
    卷內之訴訟資料，指摘原審判決有何足以影響判決本旨之不
    當或違法，構成應予撤銷之具體事由。且查偽造文書部分，
    被告於97年1月10日在警訊中，冒用「乙○○」之姓名應訊
    時，根本否認有施用毒品及持有被查獲毒品之行為，甚且拒
    絕採尿送驗。警方當時並不知被告之真實身分，及至警方將
    被告之指紋送驗，查知實際為甲○○，並於97年3月5日詢問
    真正之乙○○後，被告始於97年7月14日供承其冒用「乙○
    ○」之名義應訊之情事。所謂警方僅憑被告有毒品勒戒前科
    ，脅迫其認罪云云，即與卷證資料不合。又被告就妨害自由
    等部分，已於原審準備程序中認罪（見原審卷第26、61頁）
    ；並於原審審理中捨棄之前的無罪抗辯（見原審卷第66頁）
    ；對檢察官之論罪答稱：沒有辯解，都承認等語（見原審卷
    第66頁反面）。被告在原審之辯護人陳稱：被告對於要求丙
    ○○書立不明款項流向自白書部分認罪（見原審卷第26頁）
    ；就被告認罪部分，並答稱：同被告所述，且同意進行簡式
    審判程序（見原審卷第61、62頁）；於審理中為被告辯護稱
    ：起訴書犯罪事實二部分今日已坦承犯行，原被告與被害人
    為男女朋友，有糾紛才會有這些事情，被告均已坦承，請斟
    酌被告犯後態度，及相關情狀，給予被告從輕量刑自新的機
    會。並給予緩刑之宣告等語（見原審卷第66頁反面）【按被
    告曾因故意犯罪受有期徒刑之宣告，當時甫執行完畢未久，
    依法本不得為緩刑之宣告】。詎被告於原審博取法官之同情
    ，獲得原審輕刑之判決後，不僅不知感念法官矜恤之意，反
    而提起上訴，反覆其詞，空言狡賴，徒憑己意漫指原審判決
    不當，其恣意玩法之心態，至為不該，其上訴意旨所述各節
    ，仍不足以動搖原判決認定犯罪事實及量刑之基礎，難認係
    具體理由，其上訴顯然違背法律上之程式，應予駁回，並不
    經言詞辯論為之。又本件既經駁回被告之上訴，被告請求傳
    訊證人鎖靖容、趙金福、丙○○一節，即無加以審酌之必要
    ，附此敘明。
據上論斷，應依刑事訴訟法第367條前段、第372條，判決如主文
。
中    華    民    國    98    年    5    月    12    日
            刑事刑十一庭  審判長法  官  陳  朱  貴
                                法  官  何  志  通
                                法  官  郭  同  奇
以上正本證明與原本無異。
偽造文書、妨害自由部分，得上訴。
由自動付款設備詐取財物部分，不得上訴。
如不服本判決應於收受送達後十日內向本院提出上訴狀，其未敘
述上訴之理由者並得於提起上訴後十日內向本院補提理由書（均
須按他造當事人之人數附繕本）「切勿逕送上級法院」。
                                書記官  康  孝  慈
中    華    民    國    98    年    5     月    12    日


司法院資訊處製作；財團法人民間司法改革基金會備份。
